【裁判字號】    99,訴,1616
【裁判日期】    990730
【裁判案由】    妨害自由等
【裁判全文】
臺灣板橋地方法院刑事判決              99年度訴字第1616號
公  訴  人  臺灣板橋地方法院檢察署檢察官
被      告  戊○○
            丁○○
上列被告因妨害自由等案件，經檢察官提起公訴（98年度偵字第
33814 號），本院判決如下：
    主  文
戊○○共同以非法之方法，剝奪人之行動自由，累犯，處拘役伍
拾捌日，如易科罰金，以新臺幣壹仟元折算壹日。
丁○○共同以非法之方法，剝奪人之行動自由，處拘役拾日，
如易科罰金，以新臺幣壹仟元折算壹日。
戊○○、丁○○其餘被訴傷害部分，均公訴不受理；被訴詐欺取
財部分，均無罪。
    事  實
一、戊○○曾因偽造文書案件，於民國（下同）94年8 月24日，
    經本院以94年度簡字第1437號刑事簡易判決判處有期徒刑3
    月，94年9 月23日判決確定；又因違反毒品危害防制條例案
    件，於94年11月16日，經本院以94年度訴字第2251號刑事判
    決判處有期徒刑7 月確定；又因搶奪案件，於94年11月25日
    ，經本院以94年度訴字第2167號刑事判決判處有期徒刑10月
    ，94年12月19日判決確定。上開罪刑，嗣於95年1 月13日，
    經本院以95年度聲字第136 號裁定應執行有期徒刑1 年6 月
    ，95年1 月23日確定，刑期起算日期為94年12月9 日，指揮
    書原載執行完畢日期為96年3 月13日，縮刑期滿日期為96年
    2 月19日，於96年1 月25日假釋出監，假釋期滿未經撤銷，
    以已執行完畢論（致使本案犯行構成累犯）。緣戊○○因與
    乙○○之友人（綽號「老獅」）有金錢債務，經乙○○、「
    老獅」催討未果，而丙○○（戊○○之妻）乃應允以1 次性
    行為抵債新臺幣（下同）2 千元，嗣於98年11月14日16時許
    ，乙○○即騎乘機車至丙○○之住處（臺北縣板橋市○○○
    街80巷3 弄17之2 號）附近搭載丙○○，同往臺北縣板橋市
    冠軍大飯店為性行為，嗣丙○○返家後向戊○○告知此事，
    戊○○即指示丙○○聯絡乙○○，並自行聯絡丁○○及另名
    真實姓名、年籍不詳之成年男子至其住處以壯聲勢。迨同日
    21 時 餘，乙○○抵達丙○○、戊○○之住處後，戊○○、
    丁○○及另名真實姓名、年籍不詳之成年男子即持拔釘器及
    徒手毆打乙○○，致其受有雙手撕裂傷（1.5 公分X0.2公分
    、1.2 公分X0.6公分X0.5公分）併挫傷、頭部創傷併頭皮撕
    裂傷（1.5 公分X0.4公分X0.4公分）、背部擦傷、瘀青及右
    橈骨遠端骨折、右肩、右手腕、右小腿、臉擦傷、鼻子、雙
    手、胸部、右肘、右小腿、左踝、左足挫傷等傷害（傷害部
    分業據乙○○於本院審理中撤回告訴，詳後述），渠等另共
    同基於妨害自由之犯意聯絡，由戊○○出言嚇令乙○○「跪
    下」，因乙○○業遭毆打，且見對方人多勢眾不敢反抗而跪
    下，且不敢逃離，渠等即以此非法之方法剝奪乙○○之行動
    自由，其間戊○○復脅迫乙○○依其所述之內容書寫自白書
    1 紙，載明：「本人乙○○．．．．強迫林太太幫我口交．
    ．．我拜託黃先生不要報警，願意賠償貳拾捌萬伍仟元整做
    （作）為精神賠償．．．．」。嗣經戊○○以電話告知甲○○（乙○○之母）有關乙○○與丙○○發生性行為一事，經
    甲○○交付賠償金1 萬元（由丁○○前往甲○○住處樓下取
    款）後，於98年11月15日1 時許始允乙○○離去。
二、案經乙○○訴由臺北縣政府警察局板橋分局移送臺灣板橋地
    方法院檢察署檢察官偵查起訴。
    理  由
壹、有罪部分：
一、按被告以外之人於審判外之陳述，雖不符同法第159 條之1
    至之4 之規定，而經當事人於審判程序同意作為證據，法院
    審酌該言詞陳述或書面陳述作成時之情況，認為適當者，亦
    得為證據，刑事訴訟法第159 條之5 第1 項定有明文。本件
    被告及檢察官於審判程序中就下述證據資料屬傳聞證據，且
    不符刑事訴訟法第159 條之1 至之4 之規定者，均同意作為
    證據，而本院審酌各該證據資料作成時之一切客觀情況，認
    為適當，故得為證據，合先敘明。
二、訊據被告戊○○坦承因告訴人乙○○與其妻丙○○發生性行
    為而毆打告訴人乙○○，且告訴人乙○○當時有書寫自白書
    等情；另被告丁○○坦承於案發前因被告戊○○以電話向伊
    表示：「丙○○出事了」，而受邀至案發地，且目睹告訴人
    乙○○遭毆打及趴在地上寫自白書，伊依指示向甲○○拿1
    萬元，伊返回戊○○住處後，告訴人乙○○始離去等情。惟
    渠等均矢口否認犯罪，被告戊○○辯稱：伊未嚇令告訴人乙○○下跪，而自白書係告訴人乙○○自願書寫，伊並未強迫
    云云；另被告丁○○則辯稱：告訴人乙○○遭打時，伊係在
    旁勸導，且未參與妨害自由之犯行云云。
三、經查：
（一）上開犯罪事實，業據告訴人（證人）乙○○迭於警詢、檢
      察官偵查及本院審理中指（證）述綦詳，而就交付1 萬元
      一事，亦據證人甲○○於檢察官偵查及本院審理中證述明
      確，且有告訴人乙○○書寫之自白書1 紙影本（見臺灣板
      橋地方法院檢察署98年度偵字第33814 號卷第31頁）附卷
      足憑。
（二）被告戊○○、丁○○雖執前詞置辯，惟查：
  １、證人丙○○於檢察官偵查中證稱：「（與乙○○發生性行
      為後，是否當天就跟你先生說？）是，我們是下午發生性
      行為，乙○○晚上去我家。」、「（何人打乙○○？）總
      共3 人，我先生及『丁○○」，還有一個我不認識。」、
      「（是否有叫乙○○跪下，寫自白書？）我當時有聽到我
      先生很大聲說「跪下」。」（見臺灣板橋地方法院檢察署
      98年度偵字第33814 號卷第86頁、第87頁）；雖其嗣於本
      院審理中曾一度改稱不知何人打告訴人乙○○，聽不清楚
      是否有叫「跪下」的聲音云云，然經本院提示其於檢察官
      偵查中所為之證述後，其即表示該等證述為實在（見本院
      99年7 月20日審判筆錄），而衡諸證人丙○○與被告戊○○為夫妻之親，且因告訴人乙○○要求抵債而發生性行為
      而衍生此一事端，其應無故為不實證述以誣陷被告戊○○
      、丁○○之必要，是其於檢察官偵查中所為之證述自堪採
      信。
  ２、被告丁○○既坦承於案發前因被告戊○○以電話向伊表示
      ：「丙○○出事了」，而受邀至案發地，則顯然被告戊○○係要求被告丁○○前往其住處以壯聲勢，豈係僅止於「
      勸架」？又依告訴人所受之傷勢（雙手撕裂傷〈1.5 公分
      X0.2公分、1.2 公分X0.6公分X0.5公分〉併挫傷、頭部創
      傷併頭皮撕裂傷〈1.5 公分X0.4公分X0.4公分〉、背部擦
      傷、瘀青及右橈骨遠端骨折、右肩、右手腕、右小腿、臉
      擦傷、鼻子、雙手、胸部、右肘、右小腿、左踝、左足挫
      傷－見臺灣板橋地方法院檢察署98年度偵字第33814 號卷
      第30頁之亞東紀念醫院於98年11月15日出具之〈乙種〉診
      斷證明書1 紙），其傷勢非輕，而對照於戊○○並無明顯
      之傷勢（見臺灣板橋地方法院檢察署98年度偵字第3381 4
      號卷第35頁照片），以告訴人乙○○25歲之年紀，身材又
      較被告戊○○強壯之情況，若被告丁○○確曾加以勸架，
      豈會有如此之傷勢落差？是被告丁○○所辯未共同毆打告
      訴人乙○○云云，核無足採。
  ３、告訴人乙○○既遭被告戊○○、丁○○及另名真實姓名、
      年籍不詳之成年男子共同毆打，且傷勢非輕，則於密閉之
      被告戊○○之住處，在求救無門之情況下，就嚇令下跪、
      書寫內容對己甚為不利之自白書及是否離去等節，衡情實
      難有意思決定之白由，此由被告戊○○所述告訴人乙○○
      可能怕再遭毆打會寫自白書及被告丁○○所稱告訴人乙○○係趴於地上寫自白書（俱見本院99年7 月20日審判筆錄
      ）等情，益可想見。
  ４、再者，被告丁○○供承於前往向甲○○拿錢之前，即已目
      睹告訴人乙○○遭打（見本院99年7 月20日審判筆錄），
      則若未與被告戊○○有傷害、妨害自由之犯意聯絡，則為
      撇清自身涉案猶恐不及，何以尚敢出面向乙○○之母親拿
      取款項？其所辯無非意在卸責。
四、綜上所述，本案事證已臻明確，被告戊○○、丁○○之犯行
    均洵堪認定，自應依法論科。
五、按刑法第三百零二條第一項及第三百零四條第一項之罪，其
    所保護之法益均為被害人之自由，而私行拘禁，及不外以強
    暴、脅迫為手段，其罪質本屬相同，惟第三百零二條第一項
    之法定刑，既較第三百零四條第一項為重，則以私行拘禁之
    方法妨害人自由，縱其目的在使人行無義務之事，或妨害人
    行使權利，仍應逕依第三百零二條第一項論罪，並無適用第
    三百零四條第一項之餘地（參照最高法院29年上字第3757號
    判例）。核被告戊○○、丁○○所為，均係犯刑法第302 條
    第1 項之以其他非法方法剝奪人之行動自由罪（公訴人認被
    告戊○○、丁○○尚應論以刑法第304 條第1 項之罪，容有
    未洽）。被告戊○○、丁○○所犯上開犯行，彼此間及與真
    實姓名、年籍不詳之成年男子間有犯意聯絡及行為分擔，應
    論以共同正犯。查被告戊○○曾因偽造文書案件，於94年8
    月24日，經本院以94年度簡字第1437號刑事簡易判決判處有
    期徒刑3 月，94年9 月23日判決確定；又因違反毒品危害防
    制條例案件，於94年11月16日，經本院以94年度訴字第2251
    號刑事判決判處有期徒刑7 月確定；又因搶奪案件，於94年
    11 月25 日，經本院以94年度訴字第2167號刑事判決判處有
    期徒刑10月，94年12月19日判決確定。上開罪刑，嗣於95年
    1 月13日，經本院以95年度聲字第136 號裁定應執行有期徒
    刑1 年6 月，95年1 月23日確定，刑期起算日期為94年12月
    9 日，指揮書原載執行完畢日期為96年3 月13日，縮刑期滿
    日期為96年2 月19日，於96年1 月25日假釋出監，假釋期滿
    未經撤銷，以已執行完畢論，此有臺灣高等法院被告前案紀
    錄表在卷可稽，其受徒刑之執行完畢後，5 年以內故意再犯
    有期徒刑以上本案之罪，應依刑法第47條第1 項之規定論以
    累犯，並依法加重其刑。爰審酌被告戊○○因其妻應告訴人
    乙○○之要求而以發生性行為抵償債務，於憤怒之下乃夥同
    被告丁○○為本案犯行之犯罪動機、目的、手段、所生危害
    及渠等之品行、智識程度、犯罪後之態度及業與告訴人乙○○和解，告訴人乙○○亦表示撤回告訴（見本院99年7 月13
    日審判筆錄）等一切情狀，各量處如主文所示之刑，並均諭
    知如易科罰金之折算標準，以資懲儆。
貳、公訴不受理部分：
一、公訴意旨略以：被告戊○○因與乙○○之友人綽號「老獅」
    之人有金錢債務，乙○○於98年11月14日16時許，前往戊○○位於臺北縣板橋市之家中，向戊○○之妻丙○○告稱，若
    與之發生性行為一次，將可抵償其夫戊○○所欠之債務2 千
    元，於丙○○應允後，乙○○遂與丙○○共同騎乘機車前往
    臺北縣板橋市冠軍大飯店發生性行為。丙○○於同日21時許
    ，撥打電話予乙○○，要求乙○○前往丙○○位於臺北縣板
    橋市○○○街80巷3 弄17之2 號住處，於乙○○抵達該址後
    ，戊○○與丁○○共同基於傷害之犯意，持預藏之鐵棒，毆
    打乙○○，致乙○○全身受有多處傷害，因認被告戊○○、
    丁○○均涉犯刑法第277 條第1 項之傷害罪。
二、按告訴乃論之罪，告訴人於第一審辯論終結前得撤回其告訴
    ；告訴經撤回者，應諭知不受理之判決；諭知不受理之判決
    ，得不經言詞辯論為之，刑事訴訟法第238 條第1 項、第30
    3 條第3 款，分別定有明文。
三、查本件告訴人乙○○告訴被告戊○○、丁○○傷害案件，檢
    察官認被告戊○○、丁○○係觸犯刑法第277 條第1 項之普
    通傷害罪嫌，則依刑法第287 條前段之規定，須告訴乃論。
    茲據告訴人於第一審辯論終結前具狀撤回告訴，此有撤回告
    訴狀附卷足憑，揆諸前開說明，爰為不受理判決之諭知。
、無罪部分：
一、公訴意旨略以：被告戊○○、丁○○基於詐欺取財之犯意，
    於98年11月14日21時47分許，以乙○○所持用之門號000000
    0000號行動電話，撥打門號0000000000號電話予乙○○母親
    甲○○，向甲○○佯稱其係警察，因乙○○騎車不慎，撞傷
    他人，必須以6 萬元和解，經討價還價後，甲○○應允賠償
    1 萬元，致甲○○陷於錯誤，而交付1 萬元予騎車前往取款
    之丁○○，丁○○於得手後，旋即將該款項交付予戊○○。
    因認被告戊○○、丁○○均涉犯刑法第339 條第1 項之詐欺
    取財罪嫌。
二、按犯罪事實應依證據認定之，無證據不得認定犯罪事實；又
    不能證明被告犯罪者，應諭知無罪之判決，刑事訴訟法第15
    4 條第2 項、第301 條第1 項前段分別定有明文。又按刑法
    第339 條第1 項詐欺取財罪之成立，以意圖為自己或第三人
    不法所有，以詐術使人將本人或第三人之物交付為要件，故
    須具備：(一)行為人有為自己或第三人不法所有之主觀意圖。
    (二)行為人向被害人施用詐術。(三)被害人因其詐術而陷於錯誤
    ，而交付本人或第三人之物等三項構成要件始足當之，苟欠
    缺其一，即無從成立該罪，此觀該法條規定自明。
三、公訴人認被告戊○○、丁○○涉犯詐欺取財犯行，無非係以
    ：（一）被告戊○○、丁○○於警詢、檢察官偵查中之供述
    。（二）告訴人乙○○、甲○○於警詢、檢察官偵查中之指
    訴。（三）門號0000000000、門號0000000000、門號000000
    0000於98年11月13日至98年11月15日之雙向通聯紀錄各1 紙
    為其論斷依據。訊據被告戊○○固坦承曾以電話與甲○○對
    話，另被告丁○○亦坦承曾前往向甲○○拿取1 萬元等情，
    惟均堅決否認犯罪有詐欺取財之犯行，被告戊○○辯稱：伊
    係告訴甲○○關於告訴人乙○○與其妻丙○○發生性行為之
    事，告訴人甲○○即交付1 萬元予前往之被告丁○○等語；
    另被告丁○○則辯稱：伊只是依被告戊○○之指示前往拿錢
    等語。
四、經查：
（一）被告戊○○、丁○○於警詢、偵查中之供述及通話紀錄，
      僅足以證明被告戊○○以電話與告訴人甲○○對話，並指
      示被告丁○○前往向告訴人甲○○拿取1 萬元一事。
（二）告訴人乙○○、甲○○於警詢、檢察官偵查中固曾提及被
      告戊○○稱警察，謊稱告訴人乙○○發生車禍一事，惟證
      人即告訴人甲○○於本院審理中到庭結證稱：「（妳有為
      了乙○○的事情交出1 萬塊，是什麼時候交出？）我忘記
      了，應該是晚上11點多交了1 萬塊。」、「（妳是把1 萬
      塊交給在庭的人嗎？）不是。已經沒有印象了，因為時間
      太久了，而且他帶著帽子，也沒有什麼講話，他只是跟我
      說小孩子很急。」、「（妳交錢的理由是什麼？）他是打
      電話來跟我講說他是警察，說我兒子車禍，第一通是沒有
      顯示號碼的，他這樣跟我說之後就交給我兒子聽，我問我
      兒子到底是怎麼樣，我兒子說就是他們講的這樣，說他車
      禍撞到小孩子。」、「（為了乙○○的事情，妳接到幾通
      電話？）四、五通。」、「（最後一通就是交錢那通？）
      沒有，是要保證我兒子不會去他家附近出現，叫我去保證
      ，我說我不可能去，那麼晚了，我本來一直沒有讓我先生
      知道這件事，後來那通電話就我老公直接跟他講了，這就
      是最後一通了，那時候錢已經拿給他們了。拿錢的人走之
      後，對方有一個人又打電話來，在電話裡面就有跟我說其
      實我兒子不是車禍，說我兒子強姦他老婆，我就覺得這個
      事態就嚴重了，如果這樣他一定會打我兒子，我說這樣不
      可能6 萬塊就解決，你要多少錢，他說要30萬，我說我現
      在身上沒有這麼多錢，而且他爸爸也生病，他就說要報警
      ，我就說好你去報警。後來我上樓之後又打來一通電話，
      對方要我保證乙○○不在他家附近出現，我先生問我什麼
      事，我跟我先生說了，電話就我先生接起來講，對方就跟
      我先生說，我兒子強姦他太太，因為我兒子之前也有跟我
      先生起衝突，對方說已經有修理我兒子了，後來我們一直
      找我兒子並報警，警察找到對方的地址之後去的時候沒有
      找到他們。後來是我兒子自己回來的，我兒子身上手有包
      紮，我兒子回來之後警察到我們家了。」、「（妳這1 萬
      塊，是不管妳兒子出車禍還是強姦人家，妳都願意付出嗎
      ？）我那時候完全是想說他小孩子很嚴重需要這筆錢，我
      就想說1 萬塊給他。我拿錢給對方之前，我認為是我兒子
      跟人家發生車禍，因為那時候對方是要求2 萬，我說我沒
      有那麼多，我還去跟我朋友借1 萬塊。」、「（妳這1 萬
      塊如果是妳兒子跟別人的老婆發生性行為，妳是否願意付
      出？）『如果要求1 萬元可以解決的話我願意付出』，多
      的話我就沒有辦法。」、「我現在回想起來，『是對方已
      經有跟我說強姦的事情，我才拿錢給他』，同時跟我講，
      我同時拿錢給他弟弟。」、「（所以你拿錢給對方的時候
      ，已經知道是你兒子有強姦的事情？）對。」、「（妳覺
      得妳有受騙1 萬塊嗎？）對啊，如果他不要那個就算了，
      不然怎麼辦。我不知道他們為什麼會發生關係，到底情形
      怎麼樣我也不知道。『他這樣應該不算騙我錢』。」（見
      本院99年7 月13日審判筆錄），由其上開證詞以觀，足知
      被告戊○○於告訴人甲○○交付1 萬元之前，確實已告知
      關於告訴人乙○○與其妻丙○○發生性行為之事，是難認
      被告戊○○、丁○○有為自己或第三人不法所有之主觀意
      圖，且有施用詐術，致告訴人甲○○陷於錯誤，而交付本
      人之物，核與詐欺取財罪名之構成要件不符。
五、綜上所述，公訴人認被告戊○○、丁○○涉犯詐欺取財犯行
    ，所為之舉證不足為被告戊○○、丁○○有罪之認定，復查
    無積極證據足以證明被告戊○○、丁○○確有被訴之詐欺取
    財犯行，自應依法就部分為被告戊○○、丁○○均為無罪之
    諭知。
據上論斷，應依刑事訴訟法第299 條第1 項前段、第301 條、第
303 條第3 款、刑法第28條、第302 條第1 項、第41條第1 項前
段、第47條第1 項，刑法施行法第1 條之1 第1 項、第2 項前段
，判決如主文。
本案經檢察官黃明絹到庭執行職務。
中    華    民    國    99    年    7     月    30    日
                  刑事第八庭  審判長法  官  陳鴻清
                                    法  官  朱嘉川 
                                    法  官  黃繼瑜

以上正本證明與原本無異。
如不服本判決，應於判決送達後10日內敘明上訴理由，向本院提
出上訴狀 (應附繕本) ，上訴於臺灣高等法院。其未敘述上訴理
由者，應於上訴期間屆滿後20日內向本院補提理由書「切勿逕送
上級法院」。
                                    書記官  黃頌棻
中    華    民    國    99    年    7     月    30    日
附錄本判決論罪科刑法條全文：
刑法第302 條：
私行拘禁或以其他非法方法，剝奪人之行動自由者，處五年以下
有期徒刑、拘役或三百元以下罰金。
因而致人於死者，處無期徒刑或七年以上有期徒刑，致重傷者，
處三年以上十年以下有期徒刑。
第一項之未遂犯罰之。

司法院資訊處製作；財團法人民間司法改革基金會備份。
